【裁判字號】    95,簡抗,4
【裁判日期】    950929
【裁判案由】    確認債權不存在
【裁判全文】
臺灣彰化地方法院民事裁定  95年度簡抗字第4號
抗  告  人  乙○○
                        號
            甲○○
                        號
相  對  人  裕融企業股份有限公司
法定代理人  丙○○
上列當事人間因請求確認債權不存在事件，抗告人對於民國95年
7月4日本院95年度彰簡字第367號民事裁定提起抗告，本院裁定
如下：
    主  文
原裁定廢棄。
抗告費用由相對人負擔。
    理  由
一、抗告意旨略以：抗告人於民國92年12月10日在彰化縣溪湖鎮
    向相對人辦理分期付款購買中華牌自小客車（牌照號碼5L-9
    263，引擎號碼4Ｚ000000000）1台，因94年9月間抗告人失業
    ，2期貸款未繳，相對人即取回該車；嗣案經彰化縣消費爭
    議調解委員會於94年12月9日調解並達成協議（內容包括分
    期款項清償方式及暫緩車輛拍賣），不料相對人卻出爾反爾
    ，未依調解內容履行，竟私自將該車輛強制拍賣，因本件為
    車輛貸款消費爭議事件，且雙方購車貸款簽約地及成立調解
    地均係在彰化縣，並非在相對人之台北總公司所在地，本院
    應有管轄權，故原裁定將本件移送台灣台北地方法院，於法
    不合，爰依法提起抗告等語。
二、按消費訴訟得由消費關係發生地之法院管轄，而所謂消費關
    係則指消費者與企業經營者間就商品或服務所發生之法律關
    係，消費者保護法第47條、第2條第3款定有明文；又消費關
    係發生地解釋上應包括消費契約之訂立地、履行地及侵權行
    為之行為地、結果地。經查本件抗告人起訴主張係在彰化縣
    溪湖鎮向相對人辦理分期付款購買中華牌自小客車，嗣因抗
    告人失業而2期貸款未繳，相對人即取回該車，後經彰化縣
    消費爭議調解委員會於94年12月9日調解並達成協議（內容
    包括分期款項清償方式及暫緩車輛拍賣），不料相對人卻未
    依調解內容履行，竟私自將該車輛強制拍賣，為此請求確認
    相對人向本院民事執行處聲請強制執行請求清償之新台幣
    130,000元債權不存在等語，已據其提出彰化縣消費爭議調
    解委員會調解書乙份在卷可憑，復經本院調閱本院94年度執
    字第22390號執行卷宗查核屬實，因此本件乃屬兩造間因分
    期付款購車所衍生之爭議，核其本質乃是抗告人為滿足其生
    活欲望之消費而向相對人為借款行為，相對人並提供其貸款
    之服務，性質上自屬有關消費者與企業經營者就貸款服務所
    生之爭議，則其法律關係應屬於消費關係，況行政院財政部
    亦根據消費者保護法第17條第1項規定，就車輛及購屋貸款
    消費事件公告「個人購車及購屋貸款定型化契約範本」及「
    個人購車及購屋貸款定型化契約範本應記載及不得記載事項
    」，此亦有該部89年11月24日台財融字第89373160號函乙份
    在卷足稽，從而本件訴訟亦屬消費訴訟，依前揭說明，消費
    關係發生地之彰化縣之管轄法院即本院亦有管轄權，合先敘
    明。
三、次按中央主管機關得選擇特定行業，公告規定其定型化契約
    應記載或不得記載之事項。違反前項公告之定型化契約，其
    定型化契約條款無效。該定型化契約之效力，依前條規定定
    之，消費者保護法第17條第1項及第2項依序定有明文。而依
    上開行政院財政部所公告「個人購車及購屋貸款定型化契約
    應記載記載事項」第10項規定，兩造雖可合意約定管轄法院
    ，但仍不得排除消費者保護法第47條之規定，是本院依職權
    調閱本件當事人所簽訂之「債權讓與暨動產抵押契約書」，
    核其第19條之記載，兩造雖有同意因本契約書所生之一切訴
    訟以台灣台北地方法院為第一審法院，而排除消費者保護法
    第47條之適用，惟因上開約定明顯與「個人購車及購屋貸款
    定型化契約應記載記載事項」第10項規定相悖，依照消費者
    保護法第17條第2項規定，消費者仍得依據消費者保護法第
    47條主張消費關係發生地之彰化縣即本院亦有管轄權。
四、綜上，本件訴訟由被告事務所或營業所所在地（台北市大安
    區○○○路○段2號15樓）之台灣台北地方法院，或消費關係
    發生地之本院，均有管轄權，是抗告人向有管轄權之本院提
    起本件訴訟，於法尚無不合。原審未適用消費者保護法第47
    條規定而逕依民事訴訟法第2條第2項規定，以本院無管轄權
    而裁定移送台灣台北地方法院，容有未洽，上訴意旨指摘原
    裁定不當，求予廢棄，為有理由，應將原裁定予以廢棄，並
    發回原審法院即本院彰化簡易庭。
五、據上論結，本件抗告為有理由，依民事訴訟法第436條之1第
    3項、第492條、第95條、第78條，裁定如主文。
中    華    民    國    95    年    9     月    29    日
                        民事第一庭  審判長法  官  何志通
                                          法  官  詹秀錦
                                          法  官  康弼周
以上正本係照原本作成。
對本裁定不得再抗告。
中    華    民    國    95    年    9     月    29    日
                                          書記官  顏督訓


司法院資訊處製作；財團法人民間司法改革基金會備份。
